臺灣高雄地方法院民事判決　　　　　　　　110年度小字第1號
原　　　告　許啟樵　
訴訟代理人　洪國欽律師
　　　　　　李倬銘律師
被　　　告　陳再義　

上列當事人間請求損害賠償事件，本院於民國110 年9 月30日言
詞辯論終結，判決如下：
    主  文
被告應給付原告新臺幣肆萬柒仟壹佰玖拾肆元，及自民國一百一
十年十月一日起至清償日止，按週年利率百分之五計算之利息。
訴訟費用新臺幣壹仟元由被告負擔。
本判決第一項得假執行。
    事實及理由
一、程序部分：
（一）按訴狀送達後，原告不得將原訴變更或追加他訴，但請求
      之基礎事實同一者、因情事變更而以他項聲明代最初之聲
      明者，不在此限，民事訴訟法第255 條第1 項第2 款、第
      4 款定有明文。所謂請求之基礎事實同一，係指變更或追
      加之訴與原訴之原因事實有其共同性，先後所為請求之主
      張在社會生活上可認為有共通性或關連性，而就原請求之
      訴訟及證據資料於相當程度範圍內具有同一性或一體性，
      在審理時得加以利用，俾先後兩請求可在同一程序得加以
      解決，以避免重複審理，庶能統一解決紛爭，用符訴訟經
      濟者即屬之（最高法院96年度台上字第471 號判決意旨參
      照）。又民事訴訟法第255 條第1 項第4 款所謂因情事變
      更，而以他項聲明代最初之聲明，係為訴訟上之便宜而設
      之規定，祇須情事確屬變更，即有其適用，故其情事之變
      更，係發生於起訴前或起訴後，在非所問（最高法院43年
      台抗字第23號判例參照）。另原告將原訴變更時，如有以
      訴之變更合法為條件，撤回原訴之意思，而其訴之變更不
      合法者，除駁回新訴外，固應仍就原訴予以裁判，若其訴
      之變更合法，而其原訴可認為已撤回，因而終結者，自應
      專就新訴裁判（最高法院29年上字第1771號判例參照）。
      查原告起訴時，原請求確認本院103 年度司執字第000000
      號執行名義執行之債權不存在，並請求撤銷本院103 年度
      司執字第168168號執行命令（下稱系爭執行命令）之執行
      程序（見橋院卷第9 頁），嗣於本院審理中，因本院民事
      執行處以民國110 年8 月10日雄院和103 司執恒字第1681
      68號函文（下稱系爭函文）將系爭執行命令予以撤銷，業
      經本院依職權調取上開執行卷，核閱屬實，原告於本院11
      0 年9 月30日言詞辯論期日將訴之聲明變更為為被告應給
      付原告新臺幣（下同）47,194元，及自110 年10月1 日起
      至清償日止，按週年利率5%計算之利息（見本院小字卷第
      19頁），與原訴均係就原告扣薪之金額是否已清償完畢乙
      節，爭點具有共同性，上開變更之訴與原訴先後所為請求
      之主張在社會生活上可認為有共通性或關連性，而就原請
      求之訴訟及證據資料於相當程度範圍內具有同一性或一體
      性，在審理時得加以利用，自應認為二者請求之基礎事實
      同一，且情事確屬變更，該訴之變更為法之所許，合於首
      揭規定，應予准許。另原告訴之變更為合法，其原訴可認
      為已撤回，合先敘明。
（二）次按通常訴訟事件因訴之變更或一部撤回，致其訴之全部
      屬於民事訴訟法第436 條之8 之範圍者，承辦法官應以裁
      定改用小額程序，並將該通常訴訟事件報結後改分為小額
      事件，由原法官或受命法官依小額程序繼續審理，同一地
      方法院適用簡易程序審理事件事務分配辦法第4 條第2 項
      定有明文。查本件因訴之變更，致其訴之全部屬於民事訴
      訟法第436 條之8 之範圍，爰將本件改依小額程序繼續審
      理（見本院小字卷第21頁），附此敘明。
二、原告主張：原告服務於訴外人臺灣電力股份有限公司南部發
    電廠（下稱台電南部發電廠），原告之薪資遭被告聲請強制
    執行，經系爭執行命令由台電南部發電廠按月扣押原告之薪
    資所得移轉予被告迄今，然經原告核算，原告欠款之本金與
    利息等債務已於109 年10月全部清償完畢，被告實際上已溢
    領47,194元，本院民事執行處亦以系爭函文將系爭執行命令
    予以撤銷，爰依民法第179 條規定，請求被告返還不當得利
    。並聲明：如主文第1 項所示。
三、被告則以：同意原告已全數清償，然不同意返還原告47,194
    元，因這是台電匯到伊的帳戶，沒有理由叫伊還給原告等語
    置辯。並聲明：原告之訴駁回。
四、按無法律上之原因而受利益，致他人受損害者，應返還其利
    益，雖有法律上之原因，而其後已不存在者，亦同，民法第
    179 條定有明文。經查，原告主張之前開事實，業據其提出
    系爭執行命令為證（見橋院卷第15、16頁），且有台電南部
    發電廠110 年6 月17日函文所附對原告自103 年12月至110
    年5 月執行扣押之薪資及獎金明細資料等附卷可稽（見本院
    審訴卷第39至42頁），並經本院依職權調取本件強制執行卷
    宗，核閱無誤，又被告對於原告已全數清償完畢及原告110
    年7 月2 日民事陳報狀附表二所載還款金額（見本院卷審訴
    卷第81至83頁）等情，均不爭執（見本院小字卷第21頁），
    堪認原告還款金額經優先抵充程序費用、執行費用、利息後
    ，再抵充本金，已於109 年10月間全部清償完畢，然台電南
    部發電廠於109 年11月仍將原告之薪資及不休假獎金交付予
    被告，被告已溢領47,194元，自屬無法律上原因而受有利益
    ，並致原告受有損害。從而，原告依不當得利之法律關係，
    請求被告給付原告47,194元，及自訴之變更翌日即110 年10
    月1 日（見本院小字卷第19頁）起至清償日止，按週年利率
    5%計算之利息，為有理由，應予准許。
五、本件訴訟標的金額未逾10萬元，係適用小額訴訟程序而為被
    告敗訴之判決，應依職權宣告假執行，併確定訴訟費用額。
六、結論：本件原告之訴為有理由，依民事訴訟法第78條、第43
    6 條之19第1 項、第436 條之20，判決如主文。
中    華    民    國   110    年    10    月    28    日
                  民事第五庭法  官  秦慧君
以上正本係照原本作成。
如不服本判決，應於送達後20日內，向本院提出上訴狀並表明上
訴理由，如於本判決宣示後送達前提起上訴者，應於判決送達後
20日內補提上訴理由書（須附繕本）。惟本件係適用小額訴訟程
序之判決，上訴之理由，非以其違背法令為理由，不得為之，民
事訴訟法第436 條之24第2 項定有明文。從而，提起上訴時，應
於上訴狀或上訴理由書內記載上訴理由，表明民事訴訟法第436
條之25所規定之各款事項。
中    華    民    國   110    年    10    月    28    日
                                書記官  林雯琪